【裁判字號】    97,重訴,51
【裁判日期】    970215
【裁判案由】    第三人異議之訴
【裁判全文】
臺灣臺北地方法院民事判決              97年度重訴字第51號
原      告  丙○○
            乙○○
訴訟代理人  連鳳翔律師
複代理人    曾郁智律師
被      告  國防部軍備局
法定代理人  甲○○
訴訟代理人  徐克銘律師
            洪大植律師
上列當事人間第三人異議之訴事件，本院於民國97年1 月29日言
詞辯論終結，判決如下：
    主      文
原告之訴駁回。
訴訟費用新臺幣捌萬參仟肆佰陸拾柒元由原告負擔。
    事實及理由
一原告起訴主張：
  (一)被告前於民國90年間，在鈞院訴請訴外人王定國、張延熨將
    坐落台北市○○區○○段一小段431 地號土地上，如附圖一
    Ａ、Ｂ、Ｃ部分所示之建物（門牌為台北市○○○路○段40
    號，下稱系爭40號房屋）拆除，並返還該等建物坐落土地，
    獲得勝訴確定判決（案列90年度重訴字第3107號）。其嗣持
    該確定判決向鈞院聲請強制執行（案列96年度執字第 30023
    號），惟附圖一Ｂ、Ｃ部分所示建物，為伊所有門牌號碼台
    北市○○○路○段38號建物（下稱系爭38號房屋）之一部，
    並非王定國、張延熨所有，此觀鈞院92年度重訴字第62號確
    定判決書即明，伊自有權提起第三人異議之訴以資救濟。
  (二)聲明為：本院96年度執字第30023 號交還土地等強制執行事
    件，就原告所有台北市○○○路○ 段38號西南角部分房屋（
    即附圖一Ｂ、Ｃ部分）所為之強制執行程序，應予撤銷。
二被告則抗辯：
  (一)鈞院90年度重訴字第3107號判決命王定國、張延熨拆除之建
    物為系爭40號房屋，至本院92年度重訴字第62號判決命原告
    返還土地之範圍，為系爭38號房屋所占用基地，二者範圍並
    不相同，二案判決亦無牴觸。
  (二)原告雖主張鈞院92年度重訴字第62號判決認定系爭38號房屋
    為渠等自行出資興建，惟遍觀該判決書，未見任何認定原告
    該屋所有權人之記載，原告所言自不足採。又鈞院90年度重
    訴字第3107號判決已認定如附圖一Ａ、Ｂ、Ｃ部分所示之建
    物之事實上處分權人為王定國、張延熨，原告自無排除本件
    強制執行之權利。
  (三)聲明為：原告之訴駁回。
三兩造不爭執之事實：
  (一)國防部總政治作戰局前於90年間，於本院訴請王定國、張延
    熨拆屋還地，本院於93年6 月10日作成90年度重訴字第3107
    號判決，判命王定國應將如附圖Ａ、Ｂ、Ｃ部分所示建物拆
    除，將土地返還；張延熨應將如附圖一Ａ、Ｂ、Ｃ部分所示
    建物拆除，將土地返還，該判決已告確定。
  (二)國防部總政治作戰局前於92年間，於本院訴請原告返還坐落
    於台北市○○區○○段一小段第430、431、431-2 地號土地
    上之系爭38號房屋及該屋占用土地，本院於92年5 月21日作
    成92年度重訴字第62號判決，判命原告應將如附圖二Ｂ部分
    建物占用之土地返還，該判決已告確定。
  (三)被告於96年5月9日以伊業於前開二判決確定後，取代國防部
    總政治作戰局成為坐落台北市○○區○○段一小段第431 號
    土地之管理機關，為本院90年度重訴字第3107號確定判決既
    判力所及之人為由，以該確定判決為執行名義向本院聲請強
    制執行（案列96年度執字第30023 號），迄至本件言詞辯論
    終結時，該強制執行程序尚未終結。
四得心證之理由：
  (一)按第三人就執行標的物有足以排除強制執行之權利者，得於
    強制執行程序終結前，向執行法院對債權人提起異議之訴。
    如債務人亦否認其權利時，並得以債務人為被告，強制執行
    法第15條定有明文。所謂就執行標的物有足以排除強制執行
    之權利者，係指對於執行標的物有所有權、典權、留置權、
    質權存在情形之一者而言。占有，依民法第940 條之規定，
    不過對於物有事實上管領之力，自不包含在內（最高法院44
    年台上字第721號判例參照）。
  (二)原告主張其對附圖一Ｂ、Ｃ部分所示建物有所有權存在，得
    以排除被告依本院90年度重訴字第3107號確定判決，請求將
    該二部分建物拆除之權利，蓋Ｂ部分建物為系爭38號房屋之
    車庫，Ｃ部分沒有建物，為車庫入口，該二部分均為系爭38
    號房屋之一部，而非系爭40號房屋之構成部分；且丙○○業
    因繼承取得系爭38號房屋之所有權或事實上處分權（本院97
    年1月29日言詞辯論筆錄參照），然查：
    1.本院執行處於本件強制執行程序中之96年11月27日，會同
      被告及地政事務所人員到場指界，查明附圖一Ｂ部分土地
      上無建物，Ｃ部分之建物則與系爭38號房屋相連接，須以
      系爭38號房屋之出入口入內等情，製有執行筆錄可參，原
      告所主張附圖一Ｂ、Ｃ部分所示建物之現狀，與該日指界
      結果互岐，其所言已難遽信。
    2.再者，縱認如附圖一Ｂ、Ｃ部分所示建物為系爭38號房屋
      之一部，而非系爭40號房屋之構成部分，然兩造均不爭執
      系爭38號房屋未經保存登記，為違章建築，是以僅出資興
      建該屋者方能原始取得該屋之所有權。原告主張丙○○為
      系爭38號房屋之所有權人，並未證明系爭38號房屋由何人
      出資興建，僅提出本院92年度重訴字第62號判決書及台灣
      高等法院96年度抗字第1396號裁定為證（本院97年1 月29
      日言詞辯論筆錄參照），然遍觀前揭判決書，其內僅認定
      系爭38號房屋並非國有房舍，並無隻字片語認定原告為該
      屋之所有權人或有事實處分權之人，至前揭裁定則係針對
      確定訴訟費用額之抗告而為，其內容更與系爭38號房屋為
      何人所有無涉，徒由該等判決書及裁定，自不足以認為原
      告前開主張已得到證明。
  (三)綜上，原告並未能證明其為附圖一Ｂ、Ｃ部分所示建物之所
    有權人或有事實處分權之人，縱認該二部分建物為其二人占
    有，揆諸前開說明，亦不得謂原告有得以排除本件強制執行
    之權利。準此，原告依強制執行法第15條規定提起第三人異
    議之訴，請求撤銷本院96年度執字第30023 號強制執行事件
    ，就附圖一Ｂ、Ｃ部分所示建物所為之強制執行程序，為無
    理由，不應准許。
  (四)本件事證已明，兩造其餘主張及舉證，核與判決結果無影響
    ，爰不再一一論列，併予敘明。
五訴訟費用負擔之依據：民事訴訟法第78條。
中    華    民    國    97    年    2     月    15    日
                  民事第六庭    法  官  陳婷玉
以上正本係照原本作成
如對本判決上訴，須於判決送達後20日內向本院提出上訴狀
中    華    民    國    97    年    2     月    15    日
                                書記官  詹雪娥


司法院資訊處製作；財團法人民間司法改革基金會備份。
